ACORDAO-COMPLETO-2351832

ACÓRDÃO DE RELAÇÃO

ACÓRDÃO DE RELAÇÃO 3809/2019 ATA 16/2019 - PRIMEIRA CÂMARA

Acórdão 3809/2019-TCU-Primeira Câmara
Considerando que se trata de representação do Ministério Público Federal no Estado de São Paulo (MPF/SP) , que se encontra na fase processual de monitoramento, acerca de possíveis irregularidades na aquisição de merenda escolar pela Prefeitura de Jaú/SP, com recursos do Programa Nacional de Alimentação Escolar (PNAE) transferidos ao Município pelo Fundo Nacional de Desenvolvimento da Educação (FNDE) ;
Considerando que havia prestações de contas de recursos do PNAE, exercícios de 2011 a 2016, transferidos ao município de Jaú/SP sem serem analisadas pelo órgão concedente;
Considerando que foram apontados pelo Ministério Público Federal em São Paulo indícios de prática de preços superiores aos verificados no varejo e falta de detalhamento da estrutura de preços da empresa Tegeda Distribuição e Assessoria Comercial Ltda, contratada para fornecer a merenda escolar para o município;
Considerando que este Tribunal tem decidido que, em casos similares, deve-se encaminhar a matéria ao órgão repassador para a adoção das medidas cabíveis, entendendo que a atuação direta do TCU representa duplicidade de esforços, visto que o exame da regularidade da aplicação dos recursos compete ao ente concedente; 
Considerando que não sobressaem, ainda nesta fase processual, os requisitos de risco, materialidade e relevância que justifiquem o prosseguimento do processo neste Tribunal;
Considerando que, em face das ocorrências acima, foi exarado o Acórdão 7.118/2017-TCU-1ªCâmara que expediu determinações para que essas matérias fossem saneadas e apuradas;
Considerando que o FNDE deu cumprimento à emissão de parecer conclusivo sobre as prestações de contas do PNAE, exercícios de 2011 a 2016, ora discutidas;
Considerando que não houve cumprimento pelo FNDE quanto à apuração de eventual prática de preços superiores no fornecimento de merenda escolar no município;
Considerando que compete ao FNDE realizar auditagem, por sistema de amostragem, na aplicação dos recursos federais transferidos às entidades executoras do PNAE, nos termos do art. 8º, § 3º, da Lei 11.974/2009 c/c os arts 45, § 3º e 48, § 1º, da Resolução FNDE 26/2013 e do art. 1º, § 5º, da Resolução FNDE 2/2012;
Considerando que há denúncia de má utilização de recursos federais concernentes a pagamentos por preços superiores aos de mercado nos recursos transferidos ao município, o que indicaria até mesmo a possibilidade de sobrestamento da análise das prestações de contas desses recursos, conforme orienta a Portaria FNDE 413/2015;
Considerando que foram identificados, no sítio do FNDE na Internet, relatórios de auditoria, inclusive de casos em que o Setor de Auditoria Interna do Fundo procedeu à investigação de indícios de superfaturamento e sobrepreço na aquisição de produtos da merenda escolar;
Considerando o teor do Parecer 00163/2018/DICAD/PFFNDE/PGF/AGU, que opina no sentido de que, quando da análise da prestação de contas do PNAE, é dever do FNDE realizar o exame de eventual sobrepreço praticado na aquisição de gêneros alimentícios, cabendo à área técnica responsável pela análise financeira, nos termos da Resolução CD/FNDE 26/2013;
Os Ministros do Tribunal de Contas da União ACORDAM, por unanimidade, com fundamento no arts. 243 e 143, III, do Regimento Interno/TCU, em considerar parcialmente cumprida a determinação constante do subitem 1.6 do Acórdão 7118/2017-TCU-Primeira Câmara e em adotar as medidas a seguir, de acordo com os pareceres emitidos nos autos.
1. Processo TC-Processo 034.776/2016-8 (REPRESENTAÇÃO) 
	1.1. Entidade: Município de Jaú - SP.
	1.2. Relator: Ministro Bruno Dantas.
	1.3. Representante do Ministério Público: não atuou.
	1.4. Unidade Técnica: Secretaria de Controle Externo da Educação (SecexEduc) .
	1.5. Representação legal: não há.
	1.6. reiterar a determinação ao Fundo Nacional de Desenvolvimento da Educação, com fundamento no art. 250, II, do RI/TCU, para que, no prazo de até cento e vinte dias, cumpra o item 1.6 do Acórdão 7118/2017-TCU-Primeira Câmara, no sentido de complementar a análise das prestações de contas dos recursos do PNAE, exercícios 2011 a 2016, transferidos ao Município de Jaú/SP, incluindo nas respectivas apreciações a apuração das irregularidades apontadas nesta representação, notadamente quanto à prática de preços superiores aos verificados no varejo no contrato de fornecimento de merenda escolar firmado com a empresa Tegeda Distribuição e Assessoria Comercial Ltda., decorrente do Pregão 47/2011, utilizando os dados existentes nas peças 2 a 4 e 37 da presente representação, bem como outros existentes a exemplo dos bancos de dados citados na instrução de peça 41, instaurando a devida Tomada de Contas Especial, caso configurada uma das ocorrências previstas no art. 8º da Lei 8.443/1992;
	1.7. alertar ao órgão que novo descumprimento da determinação ora monitorada poderá ensejar a aplicação da multa prevista no art. 58, inciso IV, da Lei 8.443/1992, a qual prescinde de realização de prévia audiência, nos termos do art. 268, § 3º, do Regimento Interno do TCU;
	1.8. encaminhar cópia deste Acórdão, bem como das peças 2 a 4, 37 e 41 destes autos ao FNDE para subsidiar suas análises;
	1.9. dar ciência deste acórdão, juntamente com a instrução (peça 41) , ao Conselho de Alimentação Escolar de Jaú/SP e à Procuradoria da República no Município de Jaú/SP, com vistas à instrução do Inquérito Civil n. l.34.022.000037/2016-11.

Primeira Câmara

Município de Jaú - SP.

BRUNO DANTAS

não há.

Não atuou.

REPRESENTAÇÃO (REPR)

Secretaria de Controle Externo da Educação (SecexEduc).